【裁判字號】    95,台上,6480
【裁判日期】    951123
【裁判案由】    強盜
【裁判全文】
最高法院刑事判決            九十五年度台上字第六四八０號
上  訴  人  甲○○
            乙○○
上列上訴人等因強盜案件，不服台灣高等法院高雄分院中華民國
九十五年九月十四日第二審判決（九十五年度上訴字第七一四號
，起訴案號：台灣屏東地方法院檢察署九十四年度偵字第四五八
號），提起上訴，本院判決如下：
    主  文
上訴駁回。
    理  由
按刑事訴訟法第三百七十七條規定，上訴於第三審法院，非以判
決違背法令為理由，不得為之。是提起第三審上訴，應以原判決
違背法令為理由，係屬法定要件。如果上訴理由書狀並未依據卷
內訴訟資料，具體指摘原判決不適用何種法則或如何適用不當，
或所指摘原判決違法情事，顯與法律規定得為第三審上訴理由之
違法情形，不相適合時，均應認其上訴為違背法律上之程式，予
以駁回。本件乙○○上訴意旨略稱：原判決理由欄論述上訴人等
二人於竊盜行為未著手之際，即遭被害人丙○○發現，而自行變
更其竊盜犯意為強盜之犯意並實行之，則上訴人等既尚未著手於
竊盜行為之實行，自不能成立竊盜罪名，惟事實欄又記載上訴人
等與曾于倩三人共同基於意圖為自己不法所有之犯意聯絡，判決
理由顯有前後矛盾。甲○○上訴意旨略以：(1)、案發後未與丙○
○和解，實因丙○○提出之賠償金額超乎情理，又甲○○已供出
本案係因王中興、蔡素香之唆使，原判決審酌犯罪情狀，猶量處
八年六月，顯有失公平。(2)、甲○○於庭訊時曾目睹乙○○塞錢
給丙○○，金額多少雖不得而知，惟由此可見丙○○顯然已接受
和解，原判決仍稱未與丙○○和解，顯屬違法。(3)、共同被告所
為不利於己之供述，固得採為其他共同被告犯罪之證據，惟此項
不利供述，仍應調查其他必要之證據，以查其是否與事實相符，
自難得憑此項供述為其他共同被告犯罪事實之認定。本案檢察官
雖以強盜罪起訴，惟既無查扣犯案之兇器及工具，如何補強丙○
○供述之信憑性與真實性？又案發時，甲○○只是以螺絲起子向
丙○○揮舞，非丙○○所稱是用長刀架在其頸子上，又如丙○○
所稱上訴人等係用長刀及膠帶，為何無此扣押物，原判決僅憑乙
○○配合丙○○之供詞而判決甲○○重罪，實有未當等語。
惟查原判決認定甲○○、乙○○與甲○○之女友曾于倩共同基於
意圖為自己不法所有之犯意聯絡，於民國九十四年一月十二日九
時二十分許，由乙○○駕駛其承租之車牌號碼ＪＪ－三０三一號
自用小客車，前往丙○○位於屏東縣林邊鄉○○村○○路五九之
九號之住處，擬由甲○○及乙○○進入上址竊盜，曾于倩則駕駛
前開汽車於附近隨意繞行，等待甲○○及乙○○得手後再前往接
應；謀議既定，甲○○與乙○○即面戴口罩，乙○○並穿戴手套
，由甲○○持其所有客觀上足以對人之生命、身體造成危害可供
兇器使用之螺絲起子一把，欲開啟上址住屋後門，嗣因開啟不成
乃以腳踢開大門進入屋內準備行竊（侵入住宅部分未據告訴），
尚未著手之際，因丙○○在屋內二樓聽聞有人踹門之聲音，至二
樓往一樓之樓梯口處查探，為甲○○與乙○○發現，丙○○雖即
逃往二樓最後方之房間並關上房門，惟未及上鎖即遭衝上二樓之
甲○○與乙○○推開房門，甲○○及乙○○遂改基於強盜之犯意
聯絡，由甲○○先以左手自丙○○後方抓住丙○○左肩，再以右
手自其右肩背包中取出其所有客觀上亦足以對人之生命、身體造
成危害可供兇器使用之長刀一把，以刀背斜架在丙○○右前頸部
位，大聲喝令丙○○「不要動」，並將之押往二樓走廊，再由乙
○○以膠帶貼住丙○○之口、眼，且準備以膠帶綑綁丙○○之四
肢，惟丙○○隨即撕下臉上之膠帶，表示願意配合而乞求二人勿
加以綑綁，甲○○與乙○○雖因而未綑綁丙○○之四肢，仍由甲
○○押住丙○○，乙○○並以「錢在哪裡？妳如果不拿出來的話
我就要殺下去了」等語威嚇丙○○，甲○○及乙○○即以此強暴
及脅迫方法至使丙○○不能抗拒，而任由乙○○在二樓各處搜索
財物，甲○○繼又將丙○○押往三樓，乙○○並續在三樓搜索財
物，共計強取金項鍊二條、黃金手鐲二個、金戒指三枚（其中二
枚並鑲有寶石）及金牌一面，甲○○與乙○○得手後即從一樓後
門逃逸，並將上開所得財物交予曾于倩變賣後朋分花用殆盡。嗣
丙○○報警後，經警調閱丙○○上址住處附近路口之監視攝影系
統錄影帶，始循線查獲等情。因而撤銷第一審科刑之判決，改判
論處甲○○、乙○○共同意圖為自己不法之所有，攜帶兇器，以
強暴、脅迫至使不能抗拒，而取他人之物罪刑，係依憑甲○○、
乙○○之自白、證人丙○○、曾冠煙之證詞、租車切結書、第一
審勘驗筆錄（勘驗丙○○住處附近路口監視攝影錄影帶）、卷附
上開路口監視攝影錄影帶畫面之翻拍照片等證據，資為論處甲○
○、乙○○罪刑之依據，核其論述與經驗法則、論理法則、證據
法則皆無違背。又遍查全卷，並無乙○○塞錢給丙○○之記載，
甲○○上訴意旨(2)核非依卷證資料為具體之指摘，其他上訴人二
人上訴意旨無非係就原審採證認事職權之適法行使，及原判決已
說明論駁之事項，徒憑己見，重為事實之爭辯，核與法律規定得
為第三審上訴理由之違法情形，不相適合，應認其上訴均為違背
法律上之程式，予以駁回。
據上論結，應依刑事訴訟法第三百九十五條前段，判決如主文。
中    華    民    國  九十五  年   十一   月  二十三  日
                      最高法院刑事第七庭
                          審判長法官  呂  潮  澤
                                法官  吳  昆  仁
                                法官  孫  增  同
                                法官  趙  文  淵
                                法官  吳      燦
      本件正本證明與原本無異
                                      書  記  官
中    華    民    國  九十五  年   十一   月  二十九  日
                                                Ａ


司法院資訊處製作；財團法人民間司法改革基金會備份。
